【裁判字號】    98,易,746
【裁判日期】    990429
【裁判案由】    詐欺
【裁判全文】
臺灣桃園地方法院刑事判決               98年度易字第746號
公  訴  人  台灣桃園地方法院檢察署檢察官
被      告  乙○○
上列被告因詐欺案件，經檢察官提起公訴（98年度偵字第8167號
），本院判決如下：
    主  文
乙○○幫助意圖為自己不法之所有，以詐術使人將本人之物交付
，處有期徒刑貳月，如易科罰金，以新臺幣壹仟元折算壹日。
    事  實
一、乙○○可預見若將自己之金融機構帳戶提供他人使用，將可
    能遭詐騙集團利用作為犯罪工具，猶基於縱有人以其金融帳
    戶實施財產犯罪亦不違背其本意之不確定故意，於民國97年
    10月31日下午（起訴書誤載為98年），在桃園縣中壢市○○
    路及環北路口，將其向合作金庫商業銀行中原分行申請設立
    帳號0000000000000 號帳戶之提款卡、密碼，交付給某真實
    姓名年籍不詳之成年男子，供詐欺集團使用。嗣該詐欺集團
    所屬成員即意圖為自己不法之所有，於同日取得乙○○上開
    帳戶資料後，即佯裝為雅虎網路購物客服人員撥打電話予丁○○，騙稱其購物之帳款被變更為分期付款，必須前往提款
    機操作更正，致丁○○陷於錯誤於同日晚間6 時5 分許匯款
    新臺幣6,998 元至乙○○上開帳戶內，該筆匯款旋即遭提領
    一空。嗣丁○○於匯款後發覺有異，始知受騙而報警處理，
    而查悉上情。
二、案經桃園縣政府警察局中壢分局報告臺灣桃園地方法院檢察
    署檢察官偵查起訴。
    理   由
一、按被告以外之人於審判外之言詞或書面陳述，除法律有規定
    者外，不得作為證據，刑事訴訟法第159條第1項固有明文。
    惟被告以外之人於審判外之陳述，經當事人於審判程序同意
    作為證據，法院審酌該言詞陳述或書面陳述作成時之情況，
    認為適當者，亦得為證據；當事人、代理人或辯護人於法院
    調查證據時，知有上開刑事訴訟法第159條第1項不得為證據
    之情形，而未於言詞辯論終結前聲明異議者，視為有前項之
    同意，刑事訴訟法第159 條之5 亦有明文。經查，本案認定
    事實所引用之本件卷內所有卷證資料（包含人證與文書證據
    、物證等證據），並無證據證明係公務員違背法定程序所取
    得，且被告於本院審理時對本院提示之卷證均未爭執其證據
    能力，且卷內之文書證據，亦無刑事訴訟法第159 條之4 之
    顯有不可信之情況與不得作為證據之情形，從而，依刑事訴
    訟法第159 條至159 條之5 之規定，本案以下認定事實所引
    用之證據（包含人證與文書證據、物證等證據），均有證據
    能力，合先敘明。
二、訊據被告乙○○固坦承上開合作金庫商業銀行中原分行帳號
    0000000000000 號帳戶係由其親自申請設立，並於97年10月
    31日左右，在桃園縣中壢市○○路及環北路口，將上開帳戶
    之金融卡及密碼交付予真實姓名年籍不詳之成年人等情不諱
    ，惟矢口否認有何幫助詐欺取財之犯行，並辯稱：伊係於97
    年10月31日看報紙欲應徵司機工作，對方稱應徵者須交付提
    款卡及身份證影本、密碼以利測試，故伊與對方約在中壢市
    ○○路及環北路口，將上開帳戶之提款卡等金融資料交付給
    一名真實姓名年籍不詳之人，伊並無幫助他人詐取財物之意
    思云云。惟查:
  (一)上開合作金庫商業銀行中原分行帳號0000000000000 號之帳
    戶，為被告向該銀行所申請開立等情，為被告所不爭執，並
    有合作金庫商業銀行中原分行97年12月2 日合金原存字第09
    70005700號函暨所附開戶資料（參98年度偵字第8167號卷第
    12-16 頁）在卷可稽。再被害人嚴惠琳確於如事實欄所載之
    時、地，受上開詐欺集團成年人員之詐騙而將款項轉帳至上
    開被告合作金庫商業銀行中原分行帳戶內，復經被害人嚴惠
    琳（見98年度偵字第8167號偵查卷宗第9 -10 頁）陳述明確
    ，並有被害人嚴惠琳轉帳之郵政自動櫃員機交易明細表（見
    98年度偵字第8167號偵查卷宗第11頁）在卷可查。
  (二)被告雖以前揭情事置辯，然衡諸一般社會經驗，應徵工作之
    時，求職公司通常僅要求應徵者交付履歷表及提供相關工作
    經驗證明等文件，縱因匯入薪資而有提供金融帳戶之必要者
    ，取得金融機構之帳號即可，殊無將帳戶之金融卡及密碼一
    併交付之必要，被告前開所為顯與一般應徵工作之常情有悖
    。況金融機構存款帳戶之金融卡及密碼，係可供人匯款入帳
    及自自動櫃員機提領現金之用之入帳提領工具，前開物品如
    遭人以不法意圖知悉並持有，該人即可以該存款帳戶供他人
    匯款入帳並得以上開金融卡、密碼逕提領帳戶內金額，而發
    生犯罪集團以其帳戶作為詐欺等財產犯罪之取得被害人交付
    金錢之手段之犯罪結果。惟被告將上開銀行帳戶金融卡交付
    素未謀面之人，並告知密碼，反對於其所應徵工作之確實工
    作地點、電話及負責人姓名均未詳加查問、毫無所悉，參諸
    被告於本院審判程序中供稱：因對方會計要測試戶頭，所以
    需要知道密碼，並說測試完畢我可以自行修改密碼，所以我
    就再把密碼告訴對方，後來我打電話想要回帳戶資料，對方
    就開始推託或是不接電話，可是因為急著要找工作，所以就
    沒有想這麼多。之前找工作之單位並無要求我提供提款卡及
    提款卡密碼，只有這個工作要我交銀行帳戶資料。（見本院
    99 年4月14日審判程序筆錄）。徵之被告為心智健全之成年
    人及其智識程度，顯非無一般社會生活經驗及判斷能力之人
    甚明，其卻將上開銀行帳戶之金融卡交付，並告知對方密碼
    ，雖未見其有何參與詐欺被害人之行為、或於事後亦分得款
    項之積極證據，而無從認屬本件詐欺取財行為之共同正犯，
    然被告將上開帳戶金融卡及密碼交付他人使用之行為，已足
    彰顯其有預見縱有人以其上開帳戶實施詐欺犯罪，隱瞞非正
    當資金之進出流程及行為人身分，以避免遭查獲等情，亦不
    違背其本意之不法意圖至明。而嗣後該受被告提供使用帳戶
    之人，果與其他同夥利用以之為向被害人詐欺取財之匯款帳
    戶使用，被告應負幫助他人為詐欺取財之刑責甚明。
  (三)至被告提出其堂弟即證人甲○○為證，並經證人甲○○到庭
    證稱：被告乙○○確有因急於找工作，而於上開時、地交付
    文件資料予某真實姓名年籍不詳之成年男子，僅足以證明被
    告確係因求職而交付資料，惟證人甲○○無法詳細描述被告
    所交付係何等資料，無從證明被告確為詐騙集團之成員所騙
    而交付上開帳戶提款卡及密碼，另經本件承辦員警即證人丙○○到庭證述：被告之手機門號0000000000號並未出現於監
    聽的詐騙集團通聯範圍中，且提供照片予被告，被告亦未指
    認出收受其所交付上開帳戶提款卡之車手等語（本院卷第79
    、80頁），復有新竹市警察局99年1 月22日日竹市警刑字第
    0990 002579 號函附卷可參，基此，自均無法認定被告無幫
    助詐欺之不確定故意，而為有利於被告之認定。
  (四)又被告乙○○辯稱：伊所有之上開帳戶之提款卡及應徵資料
    係在新竹SOGO百貨置物櫃被找到，至警察局、士林地檢製作
    筆錄時均被列為被害人，故其無幫助詐欺之犯意云云，惟按
    金融存款帳戶，事關存戶個人財產權益之保障，與存戶之提
    款卡及密碼結合，其專屬性、私密性更形提高，除非本人或
    與本人具密切之關係者，難認有何理由可自由流通使用該存
    摺、提款卡及密碼，一般人亦均有應妥為保管帳戶存摺、提
    款卡及密碼，以防止被他人冒用之認識，縱有特殊情況偶有
    將上開物品交付他人之需，亦必深入瞭解其用途後再行提供
    以使用，恆係吾人日常生活經驗與事理；且金融帳戶為個人
    理財之工具，申請開設金融帳戶並無任何特殊之限制，一般
    民眾皆可以存入最低開戶金額之方式申請開戶，一個人可以
    在不同之金融機構申請多數之存款帳戶使用，並無何困難，
    此乃眾所週知之事實。且依一般人之社會生活經驗，若見有
    非親非故之人不以自己名義申請開戶，反而以出價蒐購或借
    用之方式向他人蒐集金融機構帳戶供己使用，衡情當能預見
    蒐集金融帳戶者，係將所蒐集之帳戶用於從事財產犯罪。況
    觀諸現今社會上，詐騙者以蒐集之人頭帳戶，作為詐欺之轉
    帳帳戶，業經報章媒體時有批露，因此交付帳戶予非親非故
    之人，受讓人將持以從事財產犯罪，已屬一般智識經驗之人
    所能知悉或預見。又觀諸臺灣士林地方法院檢察署檢察官98
    年度偵字第2380、5728、6150、7368號起訴書之附表編號1
    至28號中交付帳戶提款卡及密碼之民眾，除編號2 、22、28
    、26號中之郭芃妮業經檢察官為不起訴處分或緩起訴處分確
    定外，其餘均另經檢察官認定為幫助詐欺之被告而起訴或聲
    請簡易判決處刑，有卷附之上開起訴書可憑（本院卷第20-2
    5 頁），堪認將其所有帳戶之存摺、提款卡及提款卡密碼等
    帳戶資料提供予身分上不具密切關係者之人，並非俗稱遭詐
    騙集團詐騙金錢之被害人，而應負起恣意交付自身所有之帳
    戶資料供詐騙集團作為不法使用之責，此情亦經證人丙○○
    庭證述：我認為被告雖然被騙走帳戶，但是因為他有學歷、
    知識，他也有社會責任，就是他任意提供帳戶、密碼給予他
    人，所以構成詐欺的幫助犯。就我承辦的案件角度，各然被
    告可能是被騙走帳戶的被害人，但是就被害人匯款的部分，
    被告就是詐欺的幫助犯等語甚明（本院卷第79頁背面）。又
    以自實施詐騙之人之角度審酌，渠等既知以他人帳戶掩飾犯
    罪所得，當係狡詐之徒，而非智商愚昧之人，渠等當知社會
    上一般正常之人如知其金融帳戶金融卡及密碼遭不法份子詐
    騙，為防止該等不法份子使用其帳戶，必於發現後立即向金
    融機構辦理掛失止付，而於掛失止付後，渠等即無法以詐騙
    所得之金融卡提領該帳戶內之存款。是該等不法份子如以此
    等帳戶作為犯罪工具，則在渠向他人詐騙，並令被害人將款
    項匯入該帳戶後，卻又極有可能因帳戶所有人掛失止付而無
    法提領，則渠等大費周章從事犯罪行為，甘冒犯罪後遭追訴
    、處罰之風險，卻有可能未得任何好處，此等損人不利己之
    舉，又豈是狡詐之實施詐騙罪犯所可能犯之錯誤。簡言之，
    從事此等財產犯罪之人，若非確定該帳戶不會遭帳戶所有人
    掛失止付，應不致於以該帳戶從事於財產犯罪，而此等確信
    ，在該帳戶係詐騙取得之情形，實無發生之可能，益證被告
    前開所辯，顯然重大悖於常情而不足採信。
  (五)綜上，本案事證明確，被告犯行堪以認定，應予依法論科。
三、刑法上之幫助犯，係指以幫助之意思，對於正犯資以助力，
    而未參與實施犯罪之行為者而言（最高法院四十九年臺上字
    第七十七號判例意旨參照）。查被告基於幫助之意思，將其
    前開帳戶之金融卡交予前開成年詐騙集團成員，並告知密碼
    ，以供該等成員所屬詐騙集團詐騙被害人轉帳之用，而為詐
    欺取財罪構成要件以外之行為，核其所為，係犯刑法第30條
    第1 項前段、第339 條第1 項之幫助詐欺取財罪。又被告為
    幫助犯，其提供帳戶之存摺影本、金融卡及密碼等資料予實
    施詐騙者，對被害人財產損害之造成，較諸具犯罪支配力之
    正犯有明顯之差異，是其上開所為，應依刑法第30條第2 項
    規定，按正犯之刑減輕之。爰審酌被告之前科素行，其提供
    帳戶供詐騙集團使用，所為已影響社會正常經濟交易安全秩
    序，增加被害人尋求救濟之困難，並使犯罪之追查趨於複雜
    ，且犯後不知反省，逕以急於找工作或是當時未思及此而推
    卸責任暨其犯罪動機、目的、手段等一切情狀，量處如主文
    所示之刑，並諭知易科罰金之折算標準。
據上論斷，應依刑事訴訟法第299 條第1 項前段，刑法第30條第
1 項前段、第2 項、第339 條第1 項、第41條第1 項前段，刑法
施行法第1條之1第1項、第2項前段，判決如主文。
本案經檢察官王碩志到庭執行職務。
中    華    民    國    99    年    4     月    29    日
                  刑事第十庭審判長 法  官   江德民
                                   法  官   華奕超
                                   法  官   黃鏡芳
以上正本證明與原本無異。
如不服本判決應於收受判決後10日內向本院提出上訴書狀，並應
敘述具體理由。其未敘述上訴理由者，應於上訴期間屆滿後20日
內向本院補提理由書( 均須按他造當事人之人數附繕本) 「切勿
逕送上級法院」。
                                   書記官  劉玉梅
中    華    民    國    99    年    4     月    29    日
附論罪科刑之法條：
中華民國刑法第339條
（普通詐欺罪）
意圖為自己或第三人不法之所有，以詐術使人將本人或第三人之
物交付者，處 5 年以下有期徒刑、拘役或科或併科 1 千元以下
罰金。
以前項方法得財產上不法之利益或使第三人得之者，亦同。
前二項之未遂犯罰之。

司法院資訊處製作；財團法人民間司法改革基金會備份。
